臺灣高等法院刑事裁定
110年度毒抗字第898號
抗  告  人
即  被  告  林言龍




上列抗告人因違反毒品危害防制條例案件，不服臺灣臺北地方法
院中華民國110年4月28日裁定（110年度毒聲字第417號），提起
抗告，本院裁定如下：
    主  文
原裁定撤銷，發回臺灣臺北地方法院。 
    理  由
一、原裁定意旨略以：抗告人即被告林言龍基於施用第一級毒品
    海洛因、第二級毒品MDMA之犯意，分別於：㈠、民國106年1
    月14日上午2時至3時許，在臺北市○○區○○○路0段000號13樓
    之3之居處，將摻有第二級毒品MDMA之咖啡包以沖泡飲用之
    方式，施用第二級毒品MDMA一次；㈡、107年2月13日上午11
    時9分遭臺灣臺北地方檢察署（下稱臺北地檢署）觀護人室
    採尿送驗前26小時內之某時許，在不詳地點，以不詳方式施
    用第一級毒品海洛因一次之犯行，並有台灣尖端先進生技醫
    藥股份有限公司（下稱台灣尖端公司）106年2月21日、107
    年3月9日濫用藥物檢驗報告（尿液檢體編號：111673號、00
    0000000號）濫用藥物檢驗報告附卷可稽。是被告上揭施用
    第一、二級毒品之犯行，堪以認定。又被告前因施用上揭㈠
    第二級毒品案件，經臺北地檢署檢察官以106年毒偵字第548
    號案件緩起訴處分書命被告應附命完成戒癮治療，惟被告於
    緩起訴期間又再犯上揭㈡部分之施用第一級毒品案件，經臺
    北地檢署檢察官於107年6月15日以107年度撤緩字第262號撤
    銷緩起訴處分，前揭附命完成戒癮治療之緩起訴處分，因經
    檢察官依法撤銷，致被告未能完成緩起訴所命之戒癮治療，
    原中斷之戒癮治療無法替代醫療機構所為之處置，等同未接
    受「觀察、勒戒或強制戒治」執行完畢釋放之處遇，是檢察
    官聲請裁定令被告入勒戒處所觀察、勒戒，於法並無不合，
    應予准許。爰依毒品危害防制條例第20條第3項、第1項、觀
    察勒戒處分執行條例第3條第1項裁定被告應送勒戒處所觀察
    、勒戒。
二、抗告意旨略以：被告為長年急性支氣管炎，所服用藥物並非
    於107年2月13日檢測後，始辯稱服用藥物，此有原審函詢長
    庚醫院回函、原審公務電話紀錄、法務部法醫研究所108年4
    月9日回函，並有證人黃政傑、林世偉、蔡素媒可證，足見
    被告有服用「黑色不明液體之塑膠藥瓶」、「晟德甘草止咳
    水」，此可由採尿驗出之嗎啡/可待因比值為2.92，低於一
    般性參考數值，此部分為有利之證據，符合服用藥物之數值
    ，上開判決卻以「愛斯百朗糖漿」之購買紀錄推斷被告未曾
    服用，驟認被告未曾服用上開「黑色不明液體之塑膠藥瓶」
    、「晟德甘草止咳水」，漏未審酌前開對被告有利之證詞。
    又被告否認有施用第一級毒品，原審107年訴字第790號刑事
    判決、本院109年上訴字第2444號刑事判決仍認被告得以戒
    癮治療，且被告均遵期接受前次緩起訴之戒癮治療，被告前
    於106年11月14日經採尿送驗呈陽性，經檢察官聲請撤銷緩
    起訴後，始發現其係因被告於驗尿前三天曾經錦明耳鼻喉科
    開立含可待因之止咳藥，致驗尿結果呈可待因陽性反應，而
    非施用海洛因所導致，有錦明耳鼻喉科函影本在卷可稽。另
    被告自陳非無故未完成戒癮治療，是被告仍有戒癮治療可能
    ，爰請求改命被告接受戒癮治療較為適當云云。
三、經查，被告前因施用上揭第一、二級毒品之犯行，由檢察官
    提公訴（臺灣臺北地方檢察署107年度毒偵字第1372號、107
    年度撤緩毒偵字第153號），經原審法院以107年度訴字第79
    0號判決後，被告不服提起上訴，由本院以109年上訴字第24
    44號案件審理，被告於本院該案審理中於109年8月5日就施
    用第二級毒品部分當庭撤回上訴，有撤回上訴聲請書附卷可
    稽（本院109年上訴字第2444號卷第63頁），而被告被訴施
    用第一級毒品部分則經本院判決公訴不受理，有本院109年
    上訴字第2444號判決在卷可按。故被告上開施用第二級毒品
    MDMA部分（即原審法院判決被告施用第二級毒品處有期徒2
    月，如易科罰金，以新臺幣1000元折算1日部分）已因撤回
    而告確定。又被告此施用第二級毒品確定部分亦經臺灣高等
    檢察署函請臺灣臺北地方檢察署依法執行（本院109年上訴
    字第2444號卷第128頁），並經臺灣臺北地方檢察署以易科
    罰金執行完畢，有本院被告前案紀錄表、公務電話紀錄及臺
    灣臺北地方檢察署執行案件查詢表附卷可憑。是綜上所述，
    被告施用第二級毒品之犯行業經判決確定並易科罰金執行完
    畢，已不得再執行觀察勒戒，惟檢察官就被告施用第二級毒
    品部分仍連同上開施用第一級毒品部分一併聲請裁定將被告
    送勒戒處所觀察、勒戒，原審未察，就被告施用第二級毒品
    之犯行及施用第一級毒品犯行併同裁定應送勒戒處所觀察、
    勒戒，於法即有未合。原裁定認被告施用第一級毒品，應送
    勒戒處所觀察、勒戒，固屬有據，惟原裁定既有上開可議之
    處，爰將原裁定撤銷，並為保障當事人權益及兼顧其審級利
    益，將本案發回原裁定法院更為適當之裁定。
據上論斷，應依刑事訴訟法第413條前段，裁定如主文。
中　　華　　民　　國　　110 　年　　6 　　月　　1　　日
                  刑事第十六庭  審判長法　官  葉騰瑞
                                      法　官  古瑞君
                                      法　官  廖紋妤
以上正本證明與原本無異。
不得再抗告。
                                      書記官  賴資旻
中　　華　　民　　國　　110 　年　　6 　　月　　1 　　日